臺灣臺中地方法院刑事判決　　　　　　 96年度易緝字第423號
公　訴　人　臺灣臺中地方法院檢察署檢察官
被　　　告　乙○○
　　　　　　　　　　（另案於臺灣臺中監獄臺中分監執行中）
上列被告因妨害公務案件，經檢察官提起公訴（九十五年度偵字
第一九○四五號），本院判決如下：
    主    文
乙○○於公務員依法執行職務時，當場侮辱，處有期徒刑肆月，
如易科罰金，以銀元佰元即新臺幣玖佰元折算壹日，減為有期
徒刑貳月，如易科罰金，以銀元佰元即新臺幣玖佰元折算壹日
。
    犯罪事實
一、乙○○於民國九十五年三月二十二日凌晨三時許，在友人甲○○所經營設在臺中市○○路二八一巷八號之「十甲餐飲卡
    拉ＯＫ」店內飲酒消費間，因細故與鄰桌客人發生爭執，甲○○見勸阻無效，遂報警處理，臺中巿警察局第三分局員警
    丁○○、戊○○獲報隨即到場處理，然乙○○見狀竟仍不罷
    休，竟基於侮辱公務員之犯意，當場對執行公務之臺中巿警
    察局第三分局員警丁○○、戊○○以「幹你娘」等語，加以
    辱罵。經員警丁○○、戊○○將乙○○帶回臺中巿警察局第
    三分局東區分駐所調查時，乙○○則接續以「你們都收別人
    的錢」等語，辱罵員警丁○○、戊○○。
二、案經臺中市警察局第三分局報告臺灣臺中地方法院檢察署檢
    察官偵查起訴。
    理    由
壹、程序部分
    按現行刑事訴訟法為保障被告之反對詰問權，排除具有虛偽
    危險性之傳聞證據，以求實體真實之發見，於該法第一百五
    十九條第一項明定被告以外之人於審判外之言詞或書面陳述
    ，除法律有規定者外，不得作為證據。又被告以外之人於審
    判外之陳述，雖不符前四條之規定（即刑事訴訟法第一百五
    十九條之一至同條之四），而經當事人於審判程序同意作為
    證據，法院審酌該言詞陳述或書面陳述作成時之情況，認為
    適當者，亦得為證據；當事人、代理人或辯護人於法院調查
    證據時，知有第一百五十九條第一項不得為證據之情形，而
    未於言詞辯論終結前聲明異議者，視為有前項之同意，刑事
    訴訟法第一百五十九條之五定有明文。本件檢察官、被告乙○○並未就卷內證據資料之證據能力有所爭執，且迄於言詞
    辯論終結前，均未主張有刑事訴訟法第一百五十九條第一項
    不得為證據之情形，是應認已同意卷內證據均得作為證據，
    且經本院審酌後，認無不適當之情形，應認本案調查之卷內
    證據均有證據能力，合先敘明。
貳、實體部分
一、訊據被告乙○○矢口否認有何妨害公務犯行，辯稱：伊並未
    罵警察三字經，也沒有說警察收錢云云。然查：
（一）被告於九十五年三月二十二日凌晨三時許，在甲○○所經
      營設在臺中市○○路二八一巷八號之「十甲餐飲卡拉ＯＫ
      」店內飲酒消費間，因細故與鄰桌客人發生爭執，甲○○
      見勸阻無效，遂報警處理，臺中巿警察局第三分局員警丁○○、戊○○獲報隨即到場處理等情，業據證人甲○○、
      「十甲餐飲卡拉OK」之店員陳韋宏於警詢、偵訊中證述明
      確。
（二）又被告上開對執行公務之臺中巿警察局第三分局員警丁○○、戊○○以「幹你娘」、「你們都收別人的錢」等語，
      辱罵員警丁○○、戊○○之事實，業據證人甲○○、陳韋
      宏、丁○○、戊○○證述如下：
　１、證人陳韋宏於九十五年四月二十五日偵訊時證述：「（
　　　問：警察來時，情形如何？）他（指被告）繼續對警察罵
  　　『幹你娘』，並不配合拿證件，到警察局後也大聲對警察
　　　咆哮『你們都收別人的錢』」等語（見九十五年度偵字第
      七五四○號偵查卷第十一頁）。九十五年十一月十七日
　　　本院審理時證述：「（問：在九十五年三月間，是否任職
　　　在臺中市○○路二八一巷八號『十甲餐飲卡拉ＯＫ』店？
  　　）是的．．。（問：九十五年三月二十二日凌晨三點時，
    　警方是有去『十甲餐飲卡拉ＯＫ』店？）有。（問：為何
　　　會去？）被告有喝酒，和別的客人起衝突，老闆娘甲○○
　　　有過去排解，另外那桌的客人就走了，之後被告就針對甲○○罵髒話、又拉扯．．。（問：警方到場處理後，現場
    　發生何事？）警察來了，他還賴在店裡不走，過一下，他
      就開始罵警察，『幹你娘』等髒話，只有這句我印象比較
　　　深刻。（問：之後發生何事？）警察就很生氣，問他說為
　　　何罵警察，他說我沒有罵你，我罵別人。（問：被告在現
  　　場到底是罵警察『幹你娘』或是罵別人？）其實是在罵警
    　察。我在現場可以看出他是在罵警察，因為他對著警察說
      。（問：警方後來有把他帶回警局？）有．．。（問：到
　　　警局之後，有無看到什麼事情？）我剛到警局時，看到被
　　　告坐在旁邊，我和甲○○在製作筆錄時，他就在那裡大小
  　　聲咆哮，咆哮的內容有罵我，罵什麼我不記得，還說警察
　    都收錢。」等語（見本院九十五年度易字第二六二九號卷
      第四三至四五頁）。
　２、證人甲○○於本院九十五年十二月二十二日審理時證述：
　　　「（問：是否認識被告？）認識，是店裡面的的客人．．
　　　。（問：九十五年三月二十二日凌晨到底發生何事？）被
  　　告到我們店裡面消費酒醉，和我們店裡的客人發生爭執，
　　　我就把他們勸開，之後我和他發生肢體上的動作，我們兩
　　　人有打起來，我老公史文龍聽到很吵的聲音就下來，我知
  　　道男人打架很危險，我就我老公離開現場，我和被告扭打
    　，直到他拿高梁酒瓶，我怕危險，我才報警，警察來時，
      還有看到被告拿著酒瓶。（問：警察來之後，發生何事？
      ）警察來時，警察叫他去東區製做筆錄，他就一直罵三字
　　　經『幹你娘』．．。（問：罵這些話的地點？）店裡面有
　　　罵，在店裡外的巷口也有罵．．。（問：被告後來有無去
  　　警察局？）有，我也有去。（問：到警察局之後，有看到
    　被告在警局作何事？）警察把他到一個地方坐著，他還是
      一直罵三字經『幹你娘』，也有罵警察拿我的錢．．。」
      等語（見上開本院卷第六四至六六頁）。
　３、證人丁○○於九十五年四月二十五日偵訊時證述：「（
  　　問：受理經過情形如何？）經無線電通報，到卡接ＯＫ店
    　內，乙○○就坐在店內的椅子上，手上拿著酒瓶，．．口
      中一直在罵髒話，我們就請他出來，在請乙○○出來到門
      口的過程中就一直在罵，直到大馬路時，乙○○就有罵『
      幹你娘』等髒話，並有大聲斥罵我們拿他沒有辦法，甲○○本來想請他走，不想鬧事，但是甲○○說，這次不告，
      怕乙○○下次會再來鬧，所以我們就請甲○○、乙○○及
      證人陳韋宏到派出所作筆錄．．。（問：在派出所情形？
      ）．．他只有辱罵員警，並沒有動手。」等語（見上開偵
      查卷十頁背面）。九十五年十二月二十二日本院審理時
      證述：「（問：九十五年三月二十二日凌晨時，你有無前
　    往『十甲餐飲卡拉ＯＫ』處理民眾糾紛？）有。（問：請
      說明當天處理經過？）我和我同事戊○○負責巡邏勤務，
　    請我們值班臺呼叫在東英路、十甲路口『十甲餐飲卡拉Ｏ
      Ｋ』有發生打架糾紛，我們就就汽車巡邏，前往現場，進
      入之後，看到店裡很凌亂，看到被告在店門口，被告跟老
      闆娘（就是剛剛在庭的甲○○）有言語上的糾紛，老闆娘
      說被告酒醉，請我們處理，將他帶走，不要影響店裡的生
      意，那時好像也快打烊，可能會妨礙別人，我們就請被告
      去『十甲餐飲卡拉ＯＫ』外面，被告就一邊罵我們，說我
      們收『十甲餐飲卡拉ＯＫ』金錢，才會幫他們處理、才會
      挺他們，．．他就到車旁邊，當時他有個女友也在旁邊，
      在車旁邊罵我們三字經，就是『幹你娘』整套的髒話，他
      說我們貪污的話也是整套的，他說要提告，當時我們請他
      沒事請離開，但他說他要提告，要告老闆娘、還要告我們
      ，我們就請他回派出所，當時他罵我們時，我忘記是在現
      場或是派出所，我們要辦他妨害公務，之後回派出所他就
      踢我們垃圾桶，還說他實力很好，沒有人可以耐他何，回
      派出所也有罵三字經『幹你娘』，也有說我們收人家錢，
      袒護人家．．。（問：被告在派出所罵三字經時，直接在
      場的人有誰？）在派出所很久，約有三、四個鐘頭。有我
　    、戊○○、鄒慶墻，而且『十甲餐飲卡拉ＯＫ』的老闆娘
      也有在警局製做筆錄，他也有聽到，他罵人與說人家貪污
      ，都說得很專業，不用想，就講得很順。」等語（本上開
      本院卷第六三至六四頁）。
　４、證人戊○○於九十五年十二月二十二日本院審理時證述：
　　　「問：在九十五年三月二十二日凌晨是不是有前往臺中市
　　　○○路二八一巷八號『十甲餐飲卡拉ＯＫ』處理民眾糾紛
　　　？）有。（問：當天為何會去現場？）因為接獲勤務中心
　　　指揮調度，前往處理民眾糾紛案件。（問：和何人一起處
  　　理？）丁○○．．。（問：請向法院說明你到現場處理的
　　　經過？）到場之後，進入『十甲餐飲卡拉ＯＫ』時，被告
　　　在裡面大吵大鬧，我們詢問店裡負責人（名字忘記了）是
  　　因何事在吵鬧，結果裡面的負責人就指被告在裡面喝酒後
    　，在裡面拿酒瓶丟，我們把被告帶離開。在臺中市○○路
      靠近東英街口，在巷口他就在那裡用三字經指著不特定的
      地方，但是是在罵我們，因為不特定的地方沒有其他人，
      只有我和丁○○、和一位被告的朋友在場。（問：是否可
      以確定被告是不是在罵他的朋友？）那是他的女性朋友，
　    他怎麼可能罵他罵得那麼大聲，也沒有看到他們在吵架。
　　　（問：罵三字經的內容？）『幹你娘』，大概意思就是這
　　  些．．。」等語（見上開本院卷第六一至六二頁）
（三）綜上所述，經互核上開四位證人證述經過之情節均相吻合
      ，且被告於警詢、偵訊亦不否認有案發當日，確實有出口
      罵三字經髒話，參以證人即員警丁○○、戊○○與被告素
      昧平生，斷無誣陷之可能，足證被告當日口出「幹你娘」
      、「你們都收別人的錢」等語，顯係針對當日執行公務之
      員警丁○○、戊○○所為，被告上揭所辯，無非事後卸責
      之詞，不足採信。本案事證明確，被告上開妨害公務犯行
      堪以認定。
二、論罪科刑
（一）查被告乙○○行為後，刑法業於九十四年二月二日修正公
      布部分條文，並於九十五年七月一日施行。依修正後刑法
      第二條第一項規定：「行為後法律有變更者，適用行為時
      之法律。但行為後之法律有利於行為人者，適用最有利於
      行為人之法律。」，此條規定係規範行為後法律變更所生
      新舊法律比較適用之準據，是刑法第二條本身雖經修正，
      尚無比較新舊法之問題，應一律適用裁判時之現行刑法第
      二條以決定適用之刑罰法律。查刑法第一百四十條第一項
      之罪之法定刑為「六月以下有期徒刑、拘役或一百元以下
      罰金。」，依修正後刑法施行法所增訂第一條之一第一項
      「中華民國九十四年一月七日刑法修正施行後，刑法分則
      編所定罰金之貨幣單位為新臺幣。」，及該條第二項「九
      十四年一月七日刑法修正時，刑法分則編未修正之條文定
      有罰金者，自九十四年一月七日刑法修正施行後，就其所
      定數額提高為三十倍。但七十二年六月二十六日至九十四
      年一月七日新增或修正之條文，就其所定數額提高為三倍
      。」之規定，刑法第一百四十條第一項之罪所得科處之罰
      金刑為新臺幣三千元以下罰金，而依被告行為時之法律即
      罰金罰鍰提高標準條例第一條前段規定提高倍數為十倍之
      規定，上開刑法第一百四十條第一項之罪所得科處之罰金
      刑則為銀元一千元以下罰金，經換算為新臺幣後為新臺幣
      三千元以下罰金，適用結果均各與修正後之罰金額度相同
      ，應逕行適用裁判時法即刑法施行法第一條之一第一項、
      第二項前段之規定。另依修正後刑法第三十三條第五款：
      「主刑之種類如下：‧‧‧五、罰金：新臺幣一千元以上
      ，以百元計算之。」之規定，上開各罪所得科處之罰金刑
      最低為新臺幣一千元，已較被告行為時法律所規定之罰金
      最低額為高，是就罰金刑法定最低刑度部分比較修正前、
      後之法律，自以被告行為時即修正前刑法第三十三條第五
      款之規定較有利於被告。
（二）核被告乙○○所為，係犯刑法第一百四十條第一項妨害公
      務罪。按所謂接續犯者，係指該項犯罪，係由行為人以單
      一行為接續進行，縱令在犯罪完畢以前，其各個舉動已與
      該罪之構成要件相符，但在行為人主觀上，各個舉動不過
      為其犯罪行為之一部分，且該數舉動於同時同地或密切接
      近之時地實施，侵害同一之法益，各行為之獨立性極為薄
      弱，依一般社會健全觀念，在時間差距上，難以強行分開
      ，在刑法評價上，以視為數個舉動之接續施行，合為包括
      之一行為予以評價，較為合理，始論為包括一罪之接續犯
      （最高法院八十六年臺上字第三二九五號判例參照），是
      被告二次對於公務員依法執行職務時當場侮辱之行為，在
      行為人主觀上，各個舉動不過為其犯罪行為之一部分，且
      該數舉動於密接之時間、地點實施，侵害同一之法益，各
      行為之獨立性極為薄弱，依一般社會健全觀念，在時間差
      距上，難以強行分開，為包括一罪之接續犯，僅論以一侮
      辱公務員罪。次按於公務員依法執行職務時，當時侮辱罪
      ，其所處罰者，在其妨害國家公務之執行，其被害者為國
      家法益，並非公務員個人，故執行公務之公務員雖有二人
      當場被侮辱，但被害國家之法益仍係單一，並無侵害數個
      法益之情事，與想像競合犯之必須一行為而侵害數個法益
      之情形有異（最高法院八十五年臺非字第二三八號裁判要
      旨參照）。查被告雖於臺中市警察局第三分局東區分駐所
      警員丁○○、戊○○執行職務時，同時當場侮辱，仍為單
      純一罪。爰審酌被告有業務過失致死、傷害、公共危險、
      誣告及妨害公務之前科（參臺灣高等法院被告前案紀錄表
      ），然被告竟不知約束己身言行，再次於警察依法執行職
      務時當場侮辱之行為，對於公權力之貫徹妨害甚鉅，對社
      會治安亦有不良影響，足見被告視國家法紀於無物，及為
      本案犯行後拒不到案，於經通緝後方行到案，及其犯罪後
      飾詞狡卸之態度等一切情狀，量處如主文所示之刑，以示
      懲儆。末以修正前刑法第四十一條第一項前段規定：「犯
      最重本刑為五年以下有期徒刑以下之刑之罪，而受六個月
      以下有期徒刑或拘役之宣告，因身體、教育、職業、家庭
      之關係或其他正當事由，執行顯有困難者，得以一元以上
      三元以下折算一日，易科罰金。」，再被告行為時之易科
      罰金折算標準，修正前罰金罰鍰提高標準條例第二條（已
      於九十五年五月十七日修正刪除，並自九十五年七月一日
      起施行）前段規定，就其原定數額提高為一百倍折算一日
      ，則本案被告行為時之易科罰金折算標準，應以銀元一百
      元以上，三百元以下折算一日，經折算為新臺幣後，應以
      新臺幣三百元以上，九百元以下折算一日。而修正後刑法
      第四十一條第一項前段則規定：「犯最重本刑為五年以下
      有期徒刑以下之刑之罪，而受六個月以下有期徒刑或拘役
      之宣告者，得以新臺幣一千元、二千元或三千元折算一日
      ，易科罰金。」，經比較新舊法結果，以被告行為時所適
      用之修正前刑法第四十一條第一項、修正前罰金罰鍰提高
      標準條例第二條規定較有利於被告，是依刑法第二條第一
      項前段之規定，自應適用行為時即修正前刑法第四十一條
      第一項前段、修正前罰金罰鍰提高標準條例第二條之規定
      ，就被告所犯前開於公務員依法執行職務時，當場侮辱罪
      所判處之拘役刑度部分，諭知其易科罰金之折算標準。
（三）另被告犯罪時間係在九十五年三月二十二日，合於中華民
      國九十六年罪犯減刑條例之規定，應依該條例第二條第一
      項第三款規定，減其宣告刑二分之一。
據上論斷，應依刑事訴訟法第二百九十九條第一項前段，刑法第
二條第一項前段、第一百四十條第一項、（修正前）第三十三條
第五款、（修正前）第四十一條第一項前段，罰金罰鍰提高標準
條例第一條前段、（刪除前）第二條，現行法規所定貨幣單位折
算新臺幣條例第二條，中華民國九十六年罪犯減刑條例第二條第
一項第三款、第七條、第九條，判決如主文。
本案經檢察官丙○○到庭執行職務。
中　　華　　民　　國　　96　　年　　10　　月　　30　　日
　　　　　　　　　刑事第九庭  審判長法　官　周瑞芬
                                    法  官  余德正
                                    法  官  莊秋燕
以上正本證明與原本無異。
如不服本判決，得於判決送達後十日內，向本院提出上訴狀（應
抄附繕本）。告訴人或被害人如對於本判決不服者，應具備理由
請求檢察官上訴，其上訴期間之計算係以檢察官收受判決正本之
日期為準。
上訴書狀如未敘述理由，應於上訴期間屆滿後二十日內補提理由
書於本院。
                                    書記官  顏督訓
中　　華　　民　　國　　96　　年　　10　　月　　30　　日
附錄本案論罪科刑法條全文：
刑法第一百四十條
於公務員依法執行職務時，當場侮辱，或對於其依法執行之職務
公然侮辱者，處六月以下有期徒刑、拘役或一百元以下罰金。
對於公署公然侮辱者亦同。
